　　　　　　　臺灣士林地方法院刑事判決
上　訴　人　臺灣士林地方法院檢察署檢察官
被　　　告　柯志全
上列上訴人因被告違反毒品危害防制條例案件，不服本院中華民
國100 年3 月31日100 年度審簡字第255 號第一審簡易判決（起
訴案號：臺灣士林地方法院檢察署100 年度毒偵字第159 號，被
告於檢察官起訴後自白犯罪，原審認宜以簡易判決處刑，而不經
通常審判程序，逕以簡易判決處刑），提起上訴，本院管轄之第
二審合議庭判決如下：
    主    文
原判決撤銷。
柯志全施用第一級毒品，處有期徒刑陸月，如易科罰金，以新臺
幣壹仟元折算壹日。扣案之第一級毒品海洛因（驗餘淨重零點肆
參捌零公克）沒收銷燬之，上開毒品海洛因之包裝袋壹個沒收之
。
    事    實
一、柯志全前因施用毒品案件，經裁定令入勒戒處所觀察、勒戒
    後，因認無繼續施用毒品之傾向，於民國98年10月20日執行
    完畢釋放，並經臺灣士林地方法院檢察署檢察官於98年10月
    23日以98年度毒偵緝字第137 號為不起訴處分確定，復於99
    年間又因多次施用毒品案件，分別經臺灣臺北地方法院以99
    年度訴字第1202號刑事判決，各就其施用第一、二級毒品犯
    行，判處有期徒刑6 月、3 月確定，另經本院以99年度審訴
    字第954 號刑事判決判處有期徒刑8 月確定，再經本院以
    100 年度審簡字第64號刑事判決，各就其施用第一、二級毒
    品判處有期徒刑6 月、5 月確定。詎其仍不知悔改，基於施
    用第一級毒品海洛因之犯意，於100 年1 月5 日13時許，在
    臺北市○○區○○街101 之8 號3 樓住處，以將海洛因摻入
    香菸內點燃吸食之方式，施用第一級毒品海洛因。嗣於100
    年1 月6 日13時50分許，在臺北市○○區○○街194 巷口為
    警另案緝獲，當場主動交出第一級毒品海洛因1 小包（驗餘
    淨重0.438 公克），並向警員徐真國自首其有施用第一級毒
    品海洛因之犯行。
二、案經臺北市政府警察局北投分局報告臺灣士林地方法院檢察
    署檢察官偵查後提起公訴。
    理  由
一、訊據被告柯志全對其有於上開時、地，以上開方式施用第一
    級毒品海洛因等事實均坦承不諱，而被告經警採尿送驗結果
    ，確呈嗎啡、可待因陽性反應，亦有臺灣尖端先進生技醫藥
    股份有限公司100 年1 月18日尿液檢體編號047508號濫用藥
    物檢驗報告、臺北市政府警察局偵辦毒品案件尿液檢體委驗
    單（尿液檢體編號：047508號）各1 份（見偵查卷第55、57
    頁）在卷可稽，又扣案之白色粉末1 袋，經送驗結果為檢出
    第一級毒品海洛因成分，有交通部民用航空局航空醫務中心
    100 年1 月18日航藥鑑字第1000180 號毒品鑑定書附卷可按
    （見偵查卷第62頁），又被告前因施用毒品案件，經裁定令
    入勒戒處所觀察、勒戒後，因認無繼續施用毒品之傾向，於
    98年10月20日執行完畢釋放，並經臺灣士林地方法院檢察署
    檢察官於98年10月23日以98年度毒偵緝字第137 號為不起訴
    處分確定，復於99年間又因多次施用毒品案件，分別經臺灣
    臺北地方法院以99年度訴字第1202號刑事判決，各就其施用
    第一、二級毒品犯行，判處有期徒刑6 月、3 月確定，另經
    本院以99年度審訴字第954 號刑事判決判處有期徒刑8 月確
    定，再經本院以100 年度審簡字第64號刑事判決，各就其施
    用第一、二級毒品判處有期徒刑6 月、5 月確定，此有卷附
    臺灣高等法院被告前案紀錄表1 件可按，被告此次施用毒品
    犯行業屬3 犯以上，事證明確，被告施用第一級毒品犯行，
    至堪認定，應依法論科。
二、按海洛因係屬毒品危害防制條例所定之第一級毒品，故核被
    告所為，係犯毒品危害防制條例第10條第1 項之施用第一級
    毒品罪；其施用前持有海洛因之低度行為，為施用之高度行
    為所吸收，不另論罪。又本件被告係因他案通緝為警緝獲，
    於警方尚未掌握被告可疑有本件施用毒品犯行之確切證據前
    ，被告即主動交付警員徐真國本件扣案之白色粉末1 包，並
    主動告知上開粉末為毒品，且為自己吸食所用，旋隨同警方
    回警局製作警詢筆錄時即敘明其施用毒品之確切時間、地點
    等情，為證人徐真國於本院審理時證述明確（見本院卷第35
    、36頁），嗣並接受裁判，合於刑法第62條前段自首之規定
    ，爰依該規定減輕其刑。原審以被告事證明確，予以論罪科
    刑，固非無見，惟被告合於自首之要件，應成立自首，原審
    漏未審酌，即有未洽。又按刑法上量刑之一般標準，應以行
    為人之責任為基礎，並審酌一切情狀，尤應注意刑法第57條
    所列各款事項，為科刑輕重之標準，諸如犯罪之手段、犯罪
    行為人違反義務之程度、犯罪所生之危險、犯罪行為人犯罪
    後之態度，均應綜合考量；又刑之量定，固為實體法上賦予
    法院得為自由裁量之事項，但此項職權之行使，仍應受比例
    原則、平等原則、罪刑相當原則之支配，審酌刑法第57條所
    列各款應行注意事項及一切情狀為之，使輕重得宜，罰當其
    罪，以符合法律授權之目的，自由裁量權之內部界限（最高
    法院96年度臺上字第2357號、97年度臺上字第6874號判決參
    照）。查被告於本案之前已有多次施用毒品之前案紀錄，並
    均經法院判處有期徒刑確定，已如前述，而原審就被告所犯
    本件施用第一級毒品罪猶量處最低刑度有期徒刑6 月，依上
    說明，對照被告其他前案之判決結果，即嫌過輕，難認能收
    矯正之效，檢察官執此上訴指摘原審量刑過輕，非無理由，
    且原審判決尚有上開違誤之處，應由本院撤銷改判，爰審酌
    被告國中肄業之智識程度非低，當應知禁絕毒害，經法院，
    多次判處有期徒刑確定，仍未悛悔，然念及施用毒品犯行係
    屬戕害自身健康之行為，尚未危害他人，且被告犯後能坦承
    犯行，其態度尚稱良好等一切情狀，量處如主文所示之刑，
    並諭知易科罰金之折算標準。扣案之海洛因（驗餘淨重
    0.4380公克），係查獲之第一級毒品，不問屬於被告與否，
    應依毒品危害防制條例第18條第1 項前段規定，宣告沒收銷
    燬，至前開海洛因之包裝袋1 個，具有防止海洛因裸露、散
    逸，便於被告攜帶以施用之功能，屬被告所有供犯罪所用之
    物，爰依刑法第38條第1 項第2 款之規定宣告沒收。
據上論斷，應依刑事訴訟法第455 條之1 第1 項、第3 項、第36
9 條第1 項前段、第364 條、第299 條第1 項前段，毒品危害防
制條例第10條第1 項、第18條第1 項前段，刑法第11條、第62條
前段、第41條第1 項前段、第38條第1 項第2 款，判決如主文。
本案經檢察官彭康凡到庭執行職務。
中    華    民    國  100     年    6     月    30    日
                  刑事第四庭  審判長法  官  黃雅君
                                    法  官  陳俞婷
                                    法  官  劉瓊雯
以上正本與原本無異。
本件不得上訴。
                                    書記官  蔡昀潔
中    華    民    國     100  年    6     月    30    日
附錄本案論罪科刑法條全文：
毒品危害防制條例第10條第1項。
施用第一級毒品者，處 6 月以上 5 年以下有期徒刑。